最高法院刑事判決　　　　　　　　　　　　　　　九十三年度台上字第六五一九號
　　上　訴　人　甲○○
　　　　　　　　　　　　送達台.
右上訴人因傷害人之身體致重傷案件，不服台灣高等法院中華民國九十三年七月二十
日第二審更審判決（九十二年度上更(二)字第四一一號，起訴案號：台灣新竹地方法院
檢察署八十五年度偵字第一二四六二號），提起上訴，本院判決如左：
    主  文
原判決撤銷，發回台灣高等法院。
    理  由
本件原判決認定上訴人甲○○於民國八十五年十月二十四日凌晨三時許，在新竹市○
○路與北大路口之金喇叭酒店前，等候在金喇叭酒店工作之女友程麗玲及其姊程麗文
，因見池國明與綽號「小傑」之彭煜焜，將已酒醉之程麗玲帶至彭煜焜所駕駛之自用
小客車，上訴人遂上前將程麗玲拉下車，並帶至程麗文之友人盧嘉頞所駕駛之自用小
客車，因而引起池國明等人不滿，池國明即返回其車上拿出鋁棒，並與其不知名之友
人共同圍毆上訴人（上訴人右手撕裂傷合併韌帶斷裂），此時，盧嘉頞已先行載程麗
文、程麗玲離去，池國明等人圍毆上訴人負傷後即罷手。上訴人遭對方多人圍毆受傷
後，心有不甘，在客觀上能預見持利器朝人體攻擊，可能造成人體重大不治之傷害，
乃基於傷害之犯意，返回其所駕之車（該車係上訴人向友人蕭智義借用）拿取不明之
銳利刀械（無證據證明係槍砲彈藥刀械管制條例管制之刀械），持該刀械朝池國明身
體胡亂揮擊，使池國明受有左側頂頭皮部挫裂傷長六公分、左側頸部裂傷長二公分、
左面頰裂傷長二公分之傷害，上訴人復基於前述傷害之摡括犯意，再持刀朝池國明之
同伴張振良揮擊，致張振良第五、六頸脊髓損傷。池國明之妻吳淑惠見上訴人持刀傷
害池國明、張振良二人，即高喊幹什麼，並欲駕車衝撞上訴人，上訴人即棄其所駕之
車，而逃離現場。池國明、張振良二人，經人緊急送往新竹南門綜合醫院救治，惟張
振良因傷及第五、六頸脊髓損傷，導致四肢癱瘓、大小便失禁，行動不便之重大不治
重傷害等情。因而撤銷第一審論處上訴人共同連續殺人未遂罪刑之判決，改判論處其
連續傷害人之身體致重傷罪刑，固非無見。
惟查：(一)、刑事訴訟法第一百六十四條第一項、第二項規定審判長應將證物提示當事
人、代理人、辯護人或輔佐人，使其辨認，如係文書而被告不解其意義者，應告以要
旨。是採為判決基礎之證據資料，必須經過調查程序，而顯出於審判庭者，始與直接
審理主義符合，否則其所踐行之訴訟程序，即屬違背法令。又卷宗內之筆錄及其他文
書可為證據者，審判長應向當事人、代理人、辯護人或輔佐人宣讀或告以要旨，復為
刑事訴訟法第一百六十五條第一項所明定，而審判期日之訴訟程序，專以審判筆錄為
證。原判決理由二之(一)、(二)、(四)說明採證人蕭智義於第一審訊問時之陳述筆錄、財團
法人長庚紀念醫院八十六年七月十日長庚院法字第三三三號函、新竹南門綜合醫院八
十六年六月十三日南綜醫字第一六二號函、國防部憲兵司令部九十三年一月五日宇鑑
字第０九三００００一五０號函等證據為判決之基礎，但依原審審判筆錄之記載，並
無於原審審判期日將該等證據，向上訴人及其辯護人提示，給予閱覽或向其宣讀或告
以要旨之相關記載，難認前開證據資料已依法踐行調查程序，顯現於審判庭，給予上
訴人辯解機會，原判決逕採為認定上訴人犯罪之論據，不但與直接審理法則有違，且
有應於審判期日調查之證據未予調查之違誤。(二)、有罪之判決書，對被告有利之證據
不採納者，應說明其理由，為刑事訴訟法第三百十條第二款所明定。故有罪判決書對
於被告有利之證據，如不加採納，必須說明其不予採納之理由，否則即難謂無判決不
備理由之違誤。是事實審法院應於審判期日就被告否認犯罪所為有利之辯解事項與證
據，予以調查，而於有罪判決理由內詳加論列，否則率行判決，即屬於法有違。上訴
人始終否認有前述犯行，於原審辯稱告訴人池國明於警訊時指張振良被一名扶酒醉小
姐上車之男子所傷；但於檢察官偵查中先改稱不知張振良如何受傷；嗣又稱係上訴人
朋友折返所為（偵查卷第七頁反面、第二十七頁、第二十八頁）。於原審法院前審在
九十一年九月二十五日調查時，仍稱朋友告知張振良係遭上訴人之朋友殺傷，對張振
良如何受傷並不清楚等語，其證詞反覆，尚不能證明張振良係上訴人所傷。另告訴人
張振良警訊之初稱：「當我走到曾文堯他們旁邊想要了解情形時，突然一刀從我臉部
刺下之後，我就昏過去了，……不知道兇手是何人」等語。足見其未目睹行兇之人，
何以嗣後仍能指認上訴人之口卡片係行兇之人？是否受警方嗣後查出上訴人係案發當
日在場遭圍毆之人，致其等為附和之指述所致？以上疑竇在釐清之前，不得遽採其等
嗣後之指述，為上訴人論罪之證據等語。實情如何？原審未予究明採納，亦未於判決
內明不予採納之理由，亦有理由不備之可議。上訴意旨指摘原判決不當，尚非全無
理由，應認仍有撤銷發回更審之原因。
據上論結，應依刑事訴訟法第三百九十七條、第四百零一條，判決如主文。
中　　　華　　　民　　　國　　九十三　　年　　 十二 　　月　　 十六 　　日
                              最高法院刑事第十二庭
                                  審判長法官  陳　正　庸
                                        法官  賴　忠　星
                                        法官  王　居　財
                                        法官  張　清　埤
                                        法官  林　開　任
      右正本證明與原本無異
                                              書  記  官
中　　　華　　　民　　　國　　九十三　　年　　 十二 　　月　　二十四　　日
                                                                       Ｍ
